臺灣高雄地方法院刑事判決　　　　　　　94年度訴字第4273號
公　訴　人　臺灣高雄地方法院檢察署檢察官
被　　　告　乙○○
被　　　告　甲○○
上列被告等2 人因懲治走私條例案件，經檢察官提起公訴（94年
度偵字第10655 號），合議庭裁定由受命法官行簡式審判程序，
又檢察官聲請改依認罪協商程序審理，本院判決如下：
    主  文
甲○○共同連續私運管制物品進口逾公告數額，處有期徒刑陸月
，緩刑伍年。
乙○○共同私運管制物品進口逾公告數額，處有期徒刑伍月，緩
刑參年。
    事實及理由
一、甲○○明知泰國鮮檳榔係海關進口稅則第3 章所列之物品，
    若未據實申報，其完稅價格超過新台幣（下同）10萬元或重
    量超過1000公斤者，即屬行政院依懲治走私條例規定公告之
    「管制物品項目及其數額」丙項第5 款所列之管制進口物品
    ，不得私運進口，其竟基於私運管制物品進口之概括犯意，
    且分別與乙○○、丙○○（業經本院發佈通緝在案）基於私
    運管制物品進口之犯意聯絡，推由乙○○擔任設於嘉義縣中
    埔鄉社口村羨仔林75之10號大堂貿易有限公司之登記負責人
    ，丙○○擔任亦設於上址之欣茂商行登記負責人，於民國93
    年6 月間，利用上開2 家公司分別自泰國進口泰國鮮榴槤之
    機會，委託友人在泰國地區某不詳地點，先後將管制進口之
    泰國鮮檳榔4772.5公斤、50 37 公斤夾藏於大堂貿易有限公
    司、欣茂商行進口之貨櫃底層中（櫃號分別為EMCU0000000
    、EMCU0000000） ，起運運往台灣，嗣甲○○再分別委託不
    知情之嘉宏報關有限公司、裕豐報關股份有限公司，在其等
    所製作之進口報單（報單號碼分別為BC／93／W072／0406號
    、BC／93／W393／3001號）上填載進口貨物為泰國鮮榴槤，
    而向財政部高雄關稅局投單報關進口，嗣該2 個貨櫃分別於
    93年6 月18日、93年6 月19日自高雄港入境後，於93年6 月
    18日、93年6 月21日經高雄關稅局人員查驗發現，並扣得上
    開重量之鮮檳榔（完稅價格分別為37萬零481 元、39萬零
    942 元）。
二、證據及理由：
       ┌──┬──────────┬───────────┐
       │編號│  證據方法          │      待證事項        │
       ├──┼──────────┼───────────┤
       │ 1  │證人蘇宏進於94年3月4│ 甲○○委託蘇宏茂（嘉 │
       │    │日在法務部調查局航業│ 宏報關行負責人）辦理 │
       │    │海員調查處高雄站供述│ 大堂貿易有限公司本件 │
       │    │之調查筆錄。        │ 進口報關手續。       │
       ├──┼──────────┼───────────┤
       │ 2  │大堂貿易有限公司進口│ 查獲夾藏生鮮檳榔     │
       │    │報單、高雄關稅局進口│  （4772.5公斤）。    │
       │    │貨樣收據（No463812）│                      │
       │    │、高雄關稅局扣押貨物│                      │
       │    │運輸工具收據及搜索筆│                      │
       │    │錄、高雄關稅局處分書│                      │
       │    │。                  │                      │
       ├──┼──────────┼───────────┤
       │ 3  │證人蕭斌淵於93年8月 │蕭斌淵係裕豐報關行之副│
       │    │30日在法務部調查局航│理，受託辦理欣茂商行進│
       │    │業海員調查處高雄站供│口報關手績，被查獲夾藏│
       │    │述之調查筆錄。      │生鮮檳榔5037公斤。    │
       ├──┼──────────┼───────────┤
       │ 4  │欣茂商行進口報單、高│ 查獲夾藏生鮮檳榔     │
       │    │雄關稅局進口貨樣收據│ （5037公斤）         │
       │    │、高雄關稅局扣押貨物│                      │
       │    │運輸工具收據及搜索筆│                      │
       │    │錄、高雄關稅局處分書│                      │
       │    │。                  │                      │
       ├──┼──────────┼───────────┤
       │ 5  │證人林宜訓於94年3月4│丙○○向林宜訓租用嘉義│
       │    │日在法務部調查局航業│縣中埔鄉社口村檨仔林75│
       │    │海員調查處高雄站供述│號之10，以乙○○名義設│
       │    │之調查筆錄。        │立大堂貿易公司，以蕭月│
       │    │                    │娌名義設立欣茂商行。  │
       ├──┼──────────┼───────────┤
       │ 6  │證人羅淑惠於94年1月 │羅淑惠是甲○○之妻，供│
       │    │20日在法務部調查局航│稱欣茂商行負責人是蕭月│
       │    │業海員調查處高雄站供│娌，93年間曾在欣茂商行│
       │    │述之調查筆錄。      │擔任1 個月會計工作。  │
       ├──┼──────────┼───────────┤
       │ 7  │行政院農委會94年9月8│本件查獲之進口檳榔是屬│
       │    │日農際字第0940147483│於懲治走私條例所附「管│
       │    │號函。              │制物品項目及其數額」丙│
       │    │                    │項第5款規定之管制進口 │
       │    │                    │物品。                │
       ├──┼──────────┼───────────┤
       │ 8  │被告甲○○及乙○○於│全部犯罪事實。        │
       │    │本院審理中之自白。  │                      │
       └──┴──────────┴───────────┘                     └──┴──────────┴───────────┘
三、本件被告等2 人已經認罪，經其等與檢察官於審判外進行協
    商後，其等協商合意內容為：被告甲○○願受有期徒刑6 月
    ，緩刑5 年之宣告，並願於判決前向財團法人臺灣兒童暨家
    庭扶助基金會高雄縣分事務所繳納新台幣10萬元；被告乙○○願受有期徒刑5 月，緩刑3 年之宣告，並願於判決前向財
    團法人臺灣兒童暨家庭扶助基金會高雄縣分事務所繳納新台
    幣6 萬元。
四、本院審核如下：
  (一)按行為後法律有變更者，適用行為時之法律，但行為後之法
    律有利於行為人者，適用最有利於行為人之法律，係為現行
    刑法第2條第1項所明文。此條規定乃與刑法第1條罪刑法定
    主義契合，係規範行為後法律變更所生新舊法律比較適用之
    準據法，並無新舊法比較之問題，應一律適用裁判時之現行
    刑法第2條規定以決定適用之刑罰法律，先予辨明。又本次
    刑法修正之比較新舊法，應就罪刑有關之共犯、未遂犯、想
    像競合犯、牽連犯、連續犯、結合犯，以及累犯加重、自首
    減輕暨其他法定加減原因（如身分加減）與加減例等一切情
    形，綜其全部罪刑之結果而為比較；且易科罰金之折算標準
    ，新法施行後，亦應依新法第2條第1項之規定，適用最有利
    於行為人之法律，最高法院95年度第8次刑庭會議決議可資
    參照。查被告等2 人行為後，如附表所示之法律業經修正，
    並均於95年7 月1 日起生效施行，而經依上揭意旨比較結果
    ，本院裁判時之法律並無較有利於行為人，揆諸上揭說明，
    自應適用行為時之法律以為論處。
  (二)次按懲治走私條例第2 條第4 項規定管制物品及其數額，由
    行政院公告之。行政院依上開法律授權，前以92年10月23日
    院台財字第0920056338號函公告管制物品項目及其數額，其
    中「丙類」管制進口物品規定：一次私運海關進口稅則第一
    章至第八章所列之物品及稻米、稻米粉、花生、茶葉、種子
    （球）一項或數項，其總額由海關照緝獲時之完稅價格計算
    ，超過10萬元（外幣按當時辦理外匯銀行買進價格折算）或
    重量超過1,000 公斤者，即屬管制進口物品。查被告等2 人
    私運進口之檳榔屬於海關進口稅則第八章所列堅果，屬於懲
    治走私條例所附管制物品項目及其數額丙項第5 款規定之管
    制進口物品無訛，此業經行政院農業委員會函示明確，有該
    會94年9月8 日農際字第940147483號函附於偵查卷可稽。
  (三)本件被告等2 人自泰國私運管制進口之檳榔已逾上開公告數
    額，並均已抵達高雄港而進入我國領域，核其等所為，均係
    犯懲治走私條例第2 條第1 項之私運管制物品進口逾公告數
    額罪。被告等2 人利用不知情報關人員申報入境上開私運物
    品，為間接正犯；被告甲○○分別與被告乙○○、在逃被告
    丙○○，就大堂貿易有限公司、欣茂商行私運泰國檳榔之犯
    行，分別有犯意聯絡及行為分擔，各均為共同正犯。又被告
    甲○○先後2 次私運管制物品進口之犯行，時間緊接，所犯
    構成要件相同，顯係基於概括犯意為之，應依刑法第56條規
    定論以一罪，並依法加重其刑。
  (四)爰審酌被告等2 人貪圖小利，共同未經申報走私管制進口之
    物品，嚴重影響國家經濟、食品衛生及正常稅收，惟念上開
    走私物品未經提領即為關稅人員查獲，造成危害較輕，被告
    等2 人犯後坦承犯罪，態度良好，均已依協商條件向上開公
    益團體繳納指定款項，有匯款單、劃撥單各1 紙在卷可稽，
    且大堂貿易有限公司已另遭高雄關稅局罰緩37萬零481 元，
    亦有高雄關稅局處分書在卷可參；又被告甲○○前於88年間
    曾因詐欺案件經法院判處有期徒刑1 年，緩刑5 年，於93年
    10月4 日期滿未經撤銷緩刑，刑之宣告失其效力，另被告乙○○前未曾受有期徒刑以上之宣告，有臺灣高等法院被告前
    案紀錄表在卷可稽，其等經此偵審程序後，應知所警惕，而
    無再犯之虞等一切情狀，認檢察官與被告所為上開認罪協商
    合意內容，於法無不合之處，量刑及緩刑宣告均屬適當，且
    無刑事訴訟法第455 條之4 第1 項所列不得認罪協商之情形
    ，爰不經言詞辯論，於協商合意範圍內為協商判決。
五、扣案之上開泰國鮮檳榔，業經高雄關稅局裁定沒入，有高雄
    關稅局93年第0000000 號、第0000000 號處分書在卷可稽，
    本院爰不另宣告沒收。
六、應適用之法條：刑事訴訟法第273 條之1 第1 項、第455 條
    之8 、第455 條之4 第2 項、第454 條，懲治走私條例第2
    條第1 項，刑法第2 條第1 項前段、第11條前段、第74條第
    1 項第1 款，修正前（下同）刑法第28條、第56條。
七、本判決除有刑事訴訟法第455 條之4 第2 項第1 款、第2 款
    、第4 款、第6 款、第7 款所定情形之一，或違反同條第2
    項規定者外，不得上訴。
中　　華　　民　　國　　96　　年 　　2　　月　　13　　日
                      刑事第七庭  法　官   蔡川富
如不服本判決，應於判決送達後10日內，向本院提出上訴狀。
中　　華　　民　　國　　96　　年 　　2　　月　　13　　日
                                  書記官   王治華
┌───────────────────────────────────────────────┐
│附表：                                                                                        │
├──────┬─────────────┬─────────────┬───────┬────┤
│相關變更條文│行為時法（下稱舊法）之內容│裁判時法（下稱新法）之內容│比  較  理  由│備    註│
├──────┼─────────────┼─────────────┼───────┼────┤
│刑法第33條第│罰金：（銀元）1 元以上。  │罰金：新臺幣1,000 元以上，│罰金刑之下限，│舊法有利│
│5 款：罰金刑│                          │以百元計算之。            │由銀元10元（依│        │
│下限變更    │                          │                          │前述也提高10倍│        │
│            │                          │                          │）即新臺幣30元│        │
│            │                          │                          │，提高為新臺幣│        │
│            │                          │                          │1000元。      │        │
├──────┼─────────────┼─────────────┼───────┼────┤
│共同正犯    │修正前刑法第28條：「二人以│修正後刑法第28條：「二人以│新法將共同正犯│本案不論│
│            │上共同實施犯罪之行為者，皆│上共同實行犯罪行為者，皆為│之範圍予以限縮│適用新舊│
│            │為正犯」。                │正犯」。                  │，不及於「陰謀│法均構成│
│            │                          │                          │」、「預備」等│共犯，故│
│            │                          │                          │行為階段。    │新法並未│
│            │                          │                          │              │較有利。│
├──────┼─────────────┼─────────────┼───────┼────┤
│連續犯      │修正前刑法第56條：「連續數│（刪除）                  │新法刪除連續犯│被告先後│
│            │行為而犯同一之罪名者，以一│                          │之規定。      │多次之犯│
│            │罪論。但得加重其刑至2 分之│                          │              │行，依新│
│            │1」。                     │                          │              │法須分論│
│            │                          │                          │              │併罰，依│
│            │                          │                          │              │舊法則僅│
│            │                          │                          │              │論一罪，│
│            │                          │                          │              │是舊法有│
│            │                          │                          │              │利。    │
├──────┼─────────────┼─────────────┼───────┼────┤
│法定刑之加重│1、修正前刑法第67條：「有 │1、修正後刑法第67條：「有 │舊法罰金刑之最│修正前之│
│方法        │   期徒刑加減者，其最高度 │   期徒刑或罰金加減者，其 │低度不加重    │刑法有利│
│            │   及最低度同加減之。」。 │   最高度及最低度同加減之 │              │於被告  │
│            │                          │   。」                   │              │        │
│            │2、修正前第68條：「拘役或 │2、修正後刑法第68條：「拘 │              │        │
│            │   罰金加減者，僅加減其最 │   役加減者，僅加減其最高 │              │        │
│            │   高度。」。             │   度。」。               │              │        │
├──────┴─────────────┴─────────────┴───────┴────┤
│整體比較結果：本案於新舊法均構成共犯，惟舊法之罰金刑最低度刑、連續犯之認定、法定刑加重方法均較│
│有利，故應整體適用舊法。                                                                      │
└───────────────────────────────────────────────┘
附錄本案所犯法條：
《懲治走私條例第2條第1項》
私運管制物品進口、出口逾公告數額者，處7 年以下有期徒刑，
得併科新臺幣300萬元以下罰金。
